臺灣屏東地方法院行政訴訟判決　
110年度交字第180號
原      告  豐慶汽車貨運股份有限公司

代  表  人  蘇豐裕  
被      告  交通部公路總局高雄區監理所


代  表  人  李瑞銘  
訴訟代理人  曾秀招  
上列當事人間交通裁決事件，原告不服被告於民國111年2月15日
所為裁字第82-B00000000號裁決，提起行政訴訟，本院判決如下
：
    主  文
原告之訴駁回。
訴訟費用新臺幣300元由原告負擔。
    事實及理由
一、程序事項：本件因屬不服被告所為道路交通管理處罰條例第
    8條之裁決而提起撤銷訴訟，依行政訴訟法第237條之1之規
    定，應適用交通裁決事件訴訟程序，再依兩造所述各節及卷
    內資料足認事證已臻明確，本院認無經言詞辯論之必要，爰
    依同法第237條之7之規定，不經言詞辯論，逕為判決，合先
    敘明。
二、事實概要：原告所有之車牌號碼000-00號營業貨運曳引車（
    下稱系爭車輛）於110年10月15日15時40分許，由訴外人洪
    振祐駕駛，於高雄市前金區中華三路、大同二路口（下稱系
    爭路口），因經警認有「未依規定保存行車紀錄」之交通違
    規事實，為警製開高市警交字第B00000000號舉發違反道路
    交通管理事件通知單（下稱舉發通知單），並移由被告裁決
    ，員警嗣復於111年1月3日函向被告更正本件舉發之違規事
    實修正為「不當使用行車紀錄致無法正確紀錄（責令檢驗）
    」。被告嗣認原告上開行為違反道路交通管理處罰條例（下
    稱處罰條例）第18-1條第3項規定屬實，即於111年2月15日
    製開裁字第82-B00000000號違反道路交通管理事件裁決書（
    下稱原處分），裁罰原告：罰鍰新臺幣（下同）9,000元。
    原告仍為不服，遂提起本件行政訴訟。
三、原告主張：㈠系爭車輛於當日尚未遭攔查前屬行駛狀態，行
    車紀錄器之大餅確實有正常運作。於15時40分許遭員警攔查
    後停靠於路邊，紀錄行車狀態之大餅紙旋即停止作動。嗣員
    警即依行車紀錄器顯示時間與實際有誤差為由，而將行車紀
    錄器大餅收走，並以未依規定保存行車紀錄器資料開罰，認
    定事實與實情不符而有違誤。㈡又本件員警舉發時稱原告違
    規情節為「未依規定保存行車紀錄」，嗣又自行向被告更正
    違規事實為「不當使用行車紀錄致無法正確紀錄（責令檢驗
    ）」，舉發程序亦有違誤。㈢並聲明：原處分撤銷。
四、被告則以：㈠按行車紀錄器具有連續紀錄汽車瞬間行駛速率
    及行車時間之功能，依規定需裝設行車紀錄器之車輛，除需
    裝設確實有效而可正常運作之行車紀錄器外，亦應依照相關
    規定按時更換行車紀錄卡，並且根據正確操作程序將行車紀
    錄卡裝設，方能完整記錄車輛真正之行車時間及相對應之行
    車速率，事後始可根據該紀錄內容而作為行車狀況之參考資
    料，如此才能符合有關大型車輛應裝設行車紀錄器之立法目
    的。㈡本件經檢視採證光碟可知舉發機關之員警攔查系爭車
    輛錄影時間為15時49分28秒（車輛發動中未停止引擎），員
    警於錄影時間15時51分40秒要求駕駛人取出大餅並檢視所裝
    設行車紀錄器時間既為15時51分51秒許，則駕駛人在此時點
    取出系爭紀錄卡紙時，該卡紙即應隨之停止紀錄。然系爭卡
    紙時間約停於15時10分至15時15分間，未正確紀錄之時間差
    約有30分鐘以上，其所為紀錄顯與員警攔查之時點不符。且
    系爭車輛停車後引擎仍處於發動中，大餅應正常運作方合常
    理，是本件非原告所稱攔停時車輛已停止致大餅無運作之情
    。㈢又系爭車輛既屬應裝設行車紀錄器之汽車，依法原告即
    負有使用行車紀錄器並於出車前按時校正行車紀錄器時間，
    使其能正確連續紀錄汽車瞬間行駛速率及行車時間等資料之
    義務。而該行車紀錄器顯示時間與實際有誤差，員警依法舉
    發洵無違誤。㈣另查，原處分前經原告不服提起本件訴訟，
    經被告重新審查後，認原處分處罰主文應依舉發單位查復說
    明修正違規事實更正為「不當使用行車紀錄致無法正確紀錄
    」，是被告已另行補正裁決書予原告，併予敘明。㈤綜上，
    原告違規事實明確，原處分裁處罰鍰9,000元應無不當，資
    為抗辯。並聲明：原告之訴駁回。
五、本院之判斷：
　　㈠應適用之法律：
　　　⒈道路交通安全規則第39條第1項第24款：「汽車申請牌照
        檢驗之項目及基準，依下列規定：二十四、總聯結重量
        及總重量在二十公噸以上之新登檢領照汽車，應裝設具
        有連續記錄汽車瞬間行駛速率及行車時間功能之行車紀
        錄器（以下簡稱行車紀錄器）。自中華民國九十年一月
        一日起新登檢領照之八公噸以上未滿二十公噸汽車、自
        中華民國九十六年七月一日起經車輛型式安全審驗及自
        中華民國九十七年一月一日起新登檢領照之八公噸以下
        營業大客車，亦同。並應檢附行車紀錄器經審驗合格之
        證明。」
　　　⒉道路交通安全規則第89條第1項第1款、第2項：「行車前
        應注意之事項，依下列規定：一、方向盤、煞車、輪胎
        、燈光、雨刮、喇叭、照後鏡及依規定應裝設之行車紀
        錄器、載重計、轉彎及倒車警報裝置、行車視野輔助系
        統等須詳細檢查確實有效。」、「前項第一款應裝設行
        車紀錄器之汽車，未依規定裝設或經檢查未能正確運作
        或未使用紀錄卡或未按時更換紀錄卡時，不得行駛。前
        段紀錄卡應妥善保存一年備查。」
　　　⒊處罰條例第18-1條第3項：「未依規定保存第一項行車紀
        錄器之紀錄資料或未依規定使用、不當使用行車紀錄器
        致無法正確記錄資料者，處汽車所有人新臺幣九千元以
        上一萬二千元以下罰鍰。」
　　　⒋行為時違反道路交通管理事件統一裁罰基準表第18-1條
        第3項：「未依規定保存行車紀錄器之紀錄資料或未依
        規定使用、不當使用行車紀錄器致無法正確紀錄資料，
        期限內繳納或到按聽候裁決者：罰鍰九ＯＯＯ元。」　
　　㈡經查，原告所有系爭車輛確由該公司駕駛人洪振祐駕駛，
      於案發時行經系爭路口，經警攔查，因經員警認有未依規
      定保存行車紀錄之交通違規，遂向被告舉發，嗣員警另向
      被告更正本件應舉發之事實為「不當使用行車紀錄致無法
      正確紀錄（責令檢驗）」，被告經檢視後認員警更正後之
      舉發內容屬實，即以原處分裁罰原告等節，除為兩造不爭
      執外，並有卷附交通部公路總局高雄區監理所111年2月15
      日裁字第82-B00000000號違反道路交通管理事件裁決書1
      紙（本院卷第39頁）、高雄市政府警察局新興分局110年1
      0月15日高市警交字第B00000000號舉發通知單影本1紙、
      汽車車籍查詢表、126-HW號車領牌歷史查詢報表、公司登
      記查詢表、駕駛人查詢表各1紙（第41至46頁）、高雄市
      政府警察局新興分局111年1月3日高市警新分交字第11074
      385800號函影本、更正之高市警交字第B00000000號違規
      單影本各1紙（第47至48頁）、原告110年11月15日陳訴單
      影本1紙（第49頁）、高雄市政府警察局新興分局110年12
      月2日高市警新分交字第11074013400號函影本、行車紀錄
      器（大餅）影本各1紙、採證光碟1片（第50至52頁）、交
      通部公路總局高雄區監理所111年3月22日高監屏字第1110
      056660號函影本、補正之裁字第82-B00000000號違反道路
      交通管理事件裁決書影本各1紙（第53至55頁）、高雄市
      政府警察局新興分局111年4月25日高市警新分交字第1117
      1462200號函、員警職務報告各1紙、照片2幀、採證光碟1
      片（第58至61頁）等可佐，上情信屬實在。
　　㈢查原告公司所有系爭車輛，既經員警當場攔查，並經警方
      於本件審理中提出系爭車輛案發時車上行車紀錄器卡片(
      即大餅，本院卷第52頁)為證，又經細觀其上記錄資料，
      確實自15時10分許以後即呈空白狀態而全無資料寫入，佐
      參本件員警攔查原告之時間為當日15時49分許，有員警職
      務報告1紙在卷可考(本院卷第59頁)，則系爭車輛於案發
      經員警攔查當時，該紀錄器卡片已有近30分鐘未據記錄行
      車速度等資料，則本件被告以原處分裁罰原告，核無不合
      。原告固主張，系爭卡片截至員警攔查前之同日15時10分
      許仍有作動及記錄，足證原告並無不當使用行車紀錄器情
      形，係經警攔查後，因現場員警盤問致車輛靜止現場而無
      車速，故而卡片自無紀錄云云，惟本件經本院依職權函請
      警方就此說明，亦據員警以前開職務報告自陳現場攔查之
      時間如上，並據員警提出現場蒐證光碟秘錄器畫面為證，
      而經本院核對該秘錄器翻攝之畫面內容(本院卷第61頁)，
      其上顯示員警取出紀錄器卡片時間為案發當日15時52分許
      ，與員警報告係15時49分許攔停系爭車輛之時序互核吻合
      ，堪認系爭車輛行車紀錄器確實於員警攔查前約半小時之
      15時10分許，即已停止作動，從而系爭車輛確有不當使用
      行車錄器並致無法正確記錄資料之交通違規，堪以認定。
      原告復主張，本件員警舉發之交通違規事實，迭經更改，
      舉發程序實有違誤，原處分亦有違法云云。惟查，本件員
      警舉發之交通違規事實，自始係單純為「案發時系爭車輛
      行車紀錄器畫面資料之內容未與時序吻合」而未曾變動，
      固員警初步舉發並認定原告本件所涉之交通違規情節，為
      處罰條例第18-1條第3項前段之「未依規定保存第一項行
      車紀錄器之紀錄資料」(本院卷第41頁)，經被告函詢後，
      員警嗣更正本件舉發事實為同條項後段之「不當使用行車
      紀錄器致無法正確記錄資料」(本院卷第47至48頁)。而查
      ，前開2法定違規態樣雖法條所定內容略有差異，惟所規
      範之違規情節均與行車紀錄資料之不當保全相關，又觀以
      本件裁罰過程，縱經員警更正舉發內容如上，當不致使原
      告誤認或無從知悉本件舉發、裁罰所指之交通違規情節為
      何，並致妨害原告本件抗辯權利之行使，堪認員警如上更
      正，並未涉及舉發事實之實質變動。又以，員警向被告舉
      發之法律上定性，就受裁罰人即原告而言，應屬觀念通知
      性質，未生原告法律上權益之立即變動，實係被告後續之
      原處分裁罰，方生不利益於原告；佐參前揭2交通違規態
      樣均係規範於同一法條中，裁罰之效果(罰鍰金額等)完全
      相同而無差異，則被告援依更正後之舉發內容，而以更正
      後之原處分(本院卷第28至31-1頁)裁罰原告，不惟於原告
      權益無影響，核其性質亦僅屬原處分所引法條之更正說明
      ，揆諸行政程序法第101條第1項規定：「行政處分如有誤
      寫、誤算或其他類此之顯然錯誤者，處分機關得隨時或依
      申請更正之。」則被告以更正後之原處分裁處原告，並無
      不合，原告主張如上，亦難為其有利認定。
六、綜上所述，系爭車輛於上開時、地，既確實有「不當使用行
    車錄器致無法正確記錄資料」之違規行為，被告以原處分裁
    處原告「罰鍰9,000元整」之處分，於法洵屬有據，原告訴
    請撤銷，並無理由，自應予駁回起訴。
七、本件第一審裁判費為300 元，應由原告負擔，爰確定第一審
    訴訟費用額如主文第2 項所示。
八、據上論結，本件原告之訴為無理由，依行政訴訟法第237條
    之7、第237條之8第1項、第237條之9第1項、第236條、第98
    條第1項前段，判決如主文。
中　　華　　民　　國　　111 　年　　6 　　月　　30　　日
　　　　　　　　　行政訴訟庭　法　官　曾士哲
以上為正本，係照原本作成。
如不服本判定，應於判決送達後20日內，向本院提出上訴狀並表
明上訴理由（原判決所違背之法令及其具體內容或依訴訟資料可
認為原判決有違背法令之具體事實），其未載明上訴理由者，應
於提出上訴後20日內向本院補提理由書（上訴狀及上訴理由書均
須按他造人數附繕本，如未按期補提上訴理由書，則逕予駁回上
訴），並應繳納上訴裁判費新臺幣750元。
中　　華　　民　　國　　111 　年　　6 　　月　　30　　日
                              書記官  廖苹汝